【裁判字號】    99,交聲,308
【裁判日期】    991129
【裁判案由】    違反道路交通管理處罰條例聲明異議
【裁判全文】
臺灣基隆地方法院交通事件裁定         99年度交聲字第308號
移送機關即  交通部公路總局臺北區監理所基隆監理站
原處分機關
聲明異議人  博元通運股份有限公司
即受處分人                    .
代  表  人  陳寶玉
上列受處分人因違反道路交通管理處罰條例案件，對於交通部公
路總局臺北區監理所基隆監理站99年9 月21日所為之處分（原處
分案號：基監字第裁42-C00000000號），聲明異議，本院裁定如
下：
    主  文
異議駁回。
    理  由
一、按汽車牌照借供他車使用或使用他車牌照行駛者，處汽車所
    有人新臺幣（下同）3,600 元以上10,800元以下罰鍰，並禁
    止其行駛；前項第5 款之牌照、號牌吊銷之，道路交通管理
    處罰條例第12條第1 項第5 款、第2 項後段分別定有明文。
二、原處分意旨略以：張金堂駕駛博海交通股份有限公司所有車
    號XU-501號營業貨櫃曳引車，拖曳懸掛車牌號碼19-NM 號之
    營業一般半拖車，於民國99年8 月10日9 時50分許，行經臺
    北縣五股鄉○○○路時，經警舉發使用他車牌照，而依道路
    交通管理處罰條例第12條第1 項第5 款裁處異議人罰鍰10,8
    00元，並吊銷牌照。
三、異議意旨略以：異議人並未使用他車牌照行駛於道路，所聯
    結之半拖車號牌確實為欣毅通運股份有限公司所有之19-NM
    號半拖車，並依規定攜帶行照、拖車使用證及號牌依規定懸
    掛於半拖車上。員警在交通稽查時，僅以會同司機查無打刻
    車身號碼供辨識，認定該板車非所使用之半拖車牌照號碼，
    以道路交通管理處罰條例第12條第1 項第5 款使用他車牌照
    行駛開單告發。然司機非專業檢驗員，無法確知車身號碼所
    在，且板架長期於戶外容易鏽蝕不清。舉發單位在舉發違規
    時應負舉證責任，系爭半拖車之車身號碼未標示或標示不清
    時，無從判定車身號碼是否與紀錄相符，應就其牌照使用證
    所示之車身規定、式樣、尺寸等，是否資料相符。在缺乏其
    他佐證下，僅憑車身號碼打印不清，逕行推認異議人使用他
    車牌照，因而有進一步詳細審認之必要，爰依法聲明異議云
    云。
四、本院查：
  (一)張金堂駕駛車牌號碼XU-501號號營業貨櫃曳引車（下稱系爭
    曳引車），確係於上開時、地，拖曳懸掛車號19-NM 號牌之
    營業一般半拖車（下稱系爭半拖車）乙節，為異議人所不爭
    執。又經警會同駕駛人檢核該半拖車車身並無懸掛標識牌或
    漆明車身（架）號碼，無法證明與19-NM 號營業半拖車登錄
    之資料相符，嗣經警舉發使用他車牌照行駛之違規等情，亦
    有舉發通知單、採證照片6 幀在卷可稽，應甚明確，堪以認
    定。
  (二)異議人雖以員警會同司機查看車架，未發現任何車身號碼，
    然司機非專業檢驗員無法確知車身號碼所在，且板架長期於
    戶外容易銹蝕不清云云置辯。然依「拖車標識牌及車身（架
    ）號碼打刻規定」，拖車標識牌應以銅合金或不鏽鋼板製作
    ，採用焊接或鉚接方式固定於車架上，並應於標識牌下方之
    車身（架）上打刻車身（架）號碼，其車身（架）號碼內容
    應包括型式代號及流水號碼，打刻之字體應端正、清晰、明
    確，使用中拖車之車身（架）號碼打刻位置不符合本規定者
    ，應於89年1 月1 日前，委請汽車修理廠或拖車製造廠，依
    本規定之打刻位置及字體打刻「拖車使用證」上所登載之車
    身（架）號碼。倘系爭半拖車係領有牌照之19-NM 號半拖車
    ，其車身（架）上應會有刻打之號碼。然觀之採證之照片，
    系爭半拖車車身確未懸掛拖車標識牌亦未漆明車身（架）號
    碼。且異議人於行車前本應注意半拖車車身（架）號碼是否
    清晰可辨，苟系爭車身號碼確有因銹蝕而不易辨識之情形，
    顯見其車身（架）號碼不明之原因早已存在，非臨時原因或
    突然外力所致，異議人只要稍加注意即可避免，惟其竟未盡
    防範之能事，是縱令異議人所辯其車身號碼有因銹蝕不清之
    情屬實，亦不足以免除其應受之處罰。再者，倘係領有牌照
    之拖車，其車身（架）上當懸掛有拖車標識牌及打刻有車身
    （架）號碼，且領有牌照之拖車，依道路交通安全規則第44
    條第2 項前段規定，每年至少定期檢驗1 次，則系爭半拖車
    果真領有牌照，依前揭規定，每年至少須定期檢驗1 次，如
    此豈有可能在車身（架）上未懸掛拖車標識牌或無車身號碼
    打刻之情形下，仍能通過檢驗？是異議人上開所辯，顯非可
    採。從而，異議人使用之系爭半拖車並未領有牌照，亦未打
    刻車身號碼，而係借用欣毅通運股份有限公司之19-NM 號牌
    照使用之事實，亦堪認定。異議人前揭所辯，尚非可採。
五、綜上所述，異議人所使用無架號之半拖車既係借用他車牌照
    懸掛之交通違規行為，從而原處分機關依道路交通管理處罰
    條例第12條第1 項第5 款、第2 項之規定，裁處異議人罰鍰
    10,800元並吊銷牌照，核無不當。本件異議為無理由，應予
    駁回。
據上論斷，應依道路交通案件處理辦法第19條，裁定如主文。
中    華    民    國    99    年    11    月    29    日
                  交通法庭法    官  吳佳齡
以上正本證明與原本無異。
對於本件裁定如有不服，應於收受送達後5日內，向本院提出抗
告書狀，敘述抗告之理由，抗告於臺灣高等法院。
中    華    民    國    99    年    11    月    29    日
                          書 記 官  莊智凱

司法院資訊處製作；財團法人民間司法改革基金會備份。
